臺灣基隆地方法院民事判決
109年度訴字第431號
原      告  陳吳寶玉
訴訟代理人  連堂凱律師
被      告  林清漢  


上列當事人間排除侵害等事件，本院於民國110年4月27日言詞辯
論終結，判決如下：
    主      文
一、被告應將其設置如附圖編號A-B線段部分之黃色電線、電話
    線、附圖編號C-D線段部分之鐵皮，其中依附及使用原告所
    有門牌號碼新北市○○區○○巷○○○號房屋外牆部分，予以拆除
    。
二、原告其餘之訴駁回。
三、訴訟費用新臺幣捌仟玖佰壹拾元，由被告負擔新臺幣伍仟伍
    佰元，餘由原告負擔。
四、本判決原告勝訴部分，於原告以新臺幣伍仟元為被告供擔保
    後，得假執行。
五、原告其餘假執行之聲請駁回。 
    事實及理由
一、原告起訴主張：
(一)原告前於民國100年1月間向訴外人臺陽股份有限公司(下稱
    臺陽公司)承租坐落新北市○○區○○○段000地號土地(面積40.0
    7平方公尺；下稱系爭土地)供其所有門牌號碼新北市○○區○○
    巷00號房屋(下稱原告房屋)使用。被告設置如附圖編號A-B
    線段部分(即2樓外牆之黃色電線、電話線)、附圖編號C-D線
    段部分(即2、3樓外牆之鐵皮；以下2樓外牆之黃色電線、電
    話線及2、3樓外牆之鐵皮，合稱為系爭附著物)，無正當權
    源，卻依附於原告房屋之外牆，而屬無權占有，爰依民法第
    767條之規定，請求被告拆除系爭附著物。
(二)又被告於修繕其所有門牌號碼新北市○○區○○巷00號房屋(下
    稱被告房屋)，施作系爭附著物時，將鐵皮屋頂以鋼釘鑽入
    原告房屋之牆面，並將黃色電線、電話線固定於原告房屋外
    牆，嚴重破壞原告房屋之牆內水管及牆面完整，以致降雨時
    ，雨水直接灌注於原告房屋上，原告房屋之室內即生漏水、
    淹水之情形，原告因而支出原告房屋之牆面及水管之修補費
    用共新臺幣(下同)294,000元；又原告年事已高，每逢雨天
    即提心吊膽，淹水之事後清理工作相當繁重，對原告造成相
    當之精神壓力，乃請求被告給付精神慰撫金100,000元，併
    依民法第184條、第195條第1項之規定，請求被告給付394,0
    00元之損害賠償(修補費用294,000元＋精神慰撫金100,000元
    )。
(三)併聲明：
　⒈被告應將系爭附著物拆除，並將土地返還原告。
　⒉被告應給付394,000元，及自起訴狀繕本送達之翌日起至清償
    日止，按年息百分之5計算之利息。
　⒊願供擔保，請准宣告假執行。　
二、被告求為判決：原告之訴駁回。被告對於其設置之系爭附著
    物占用原告房屋之外牆之情並不爭執，並表示願意將如附圖
    編號A-B線段部分之原告房屋2樓外牆之黃色電線、電話線拆
    除，惟抗辯：拆除如附圖編號C-D線段部分之原告房屋2、3
    樓外牆之鐵皮，恐造成漏水，對兩造均屬不利；另原告房屋
    漏水與被告無關，而是因後方排水溝積水引起，被告房屋亦
    同受其害等語。
三、本院之判斷：
(一)原告請求拆除系爭附著物部分：
  ⒈原告主張原告係原告房屋之所有權人，被告設置系爭附著物
    無權占用原告房屋之外牆之情，業據原告提出土地租賃契約
    書、建物平面圖、現場照片等件為證，且經本院於109年10
    月26日會同新北市瑞芳地政事務所前往現場勘驗，並請新北
    市瑞芳地政事務所按原告主張被告所設置系爭附著物之占用
    範圍，測量有無占用原告所有原告房屋，並繪製複丈成果圖
    送院，經測量結果系爭附著物確係占用原告所有原告房屋之
    外牆如附圖編號A-B線段部分、附圖編號C-D線段部分所示之
    位置，有本院109年10月26日勘驗測量筆錄、現場照片、新
    北市瑞芳地政事務所109年12月9日新北瑞地測字第10961320
    93號函附之土地複丈成果圖等件在卷可稽，且為被告所不爭
    執，自堪信為真實。
　⒉被告雖辯稱倘若拆除如附圖編號C-D線段部分之原告房屋2、3
    樓外牆之鐵皮，恐造成漏水，對兩造均屬不利等語，然此純
    屬被告之臆測，且與被告是否有權占有原告房屋外牆應屬二
    事，被告不得以此執為拒不拆除之正當事由，是被告此部分
    之抗辯，即屬無據。
  ⒊按所有人對於無權占有或侵奪其所有物者，得請求返還之；
    對於妨害其所有權者，得請求除去之，民法第767條第1項前
    段、中段定有明文。原告係原告房屋之所有權人，原告房屋
    之外牆屬原告房屋之一部，而屬原告所有，被告設置之系爭
    附著物係依附於原告房屋之外牆，且無占有原告房屋外牆之
    正當權源，而屬無權占有，被告復未能舉證證明其所有系爭
    附著物有占有原告房屋外牆之正當權源，從而，原告依民法
    第767條之規定，請求被告應將依附於原告房屋外牆之系爭
    附著物予以拆除，自屬有據，應予准許。
(二)原告請求損害賠償部分：
　⒈原告主張被告於修繕被告房屋，施作系爭附著物時，將鐵皮
    屋頂以鋼釘鑽入原告房屋之牆面，並將黃色電線、電話線固
    定於原告房屋外牆，嚴重破壞原告房屋之牆內水管及牆面完
    整，以致降雨時，雨水直接灌注於原告房屋上，原告房屋之
    室內即生漏水、淹水之情形，原告因而支出原告房屋之牆面
    及水管之修補費用294,000元，又因此受有精神壓力，另請
    求被告給付精神慰撫金100,000元等情，惟此為被告所否認
    ，並抗辯原告房屋漏水與被告無關，而是因後方排水溝積水
    引起，被告房屋亦同受其害等語。
　⒉本院於109年10月26日到現場勘驗結果，原告陳稱：原告房屋
    之漏水位置係在兒子房間、主臥室、樓梯間，且是由地板滲
    出，而非由上往下滲漏等語，被告就此陳稱：被告房屋亦有
    漏水情形，是因後方排水溝年久龜裂，水乃滲漏至原告房屋
    、被告房屋，甚至連鄰屋亦有漏水，排水溝是公溝，非被告
    一人可以處理等語，原告就此陳稱：除原告房屋、被告房屋
    外，其他房屋也有漏水等語，而排水溝之現況業已封閉，此
    均經本院勘驗屬實並筆錄、拍照在卷可稽。經由本院親自勘
    驗可知原告房屋及被告房屋均有積水情形，惟積水並非由上
    往下滲漏所導致，而係因地上湧水所導致，而與後方排水溝
    有所關聯，甚至延及附近鄰屋，勘驗當時兩造對此亦均無意
    見，已難認原告房屋漏水之損害與被告有所關聯，此外原告
    復未能舉證證明原告房屋漏水與被告設置系爭附著物間具有
    相當因果關係存在，原告此部分之主張，即無可採。
四、綜上所述，原告依據民法第767條之規定，請求被告拆除如
    附圖編號A-B線段(即原告房屋外牆之黃色電線、電話線)、
    附圖編號C-D線段(即原告房屋2、3樓外牆之鐵皮)所示之部
    分，為有理由，應予准許。至於原告依據民法第184條、第1
    95條第1項之規定，請求被告給付原告394,000元，及自起訴
    狀繕本送達之翌日即109年8月19日起至清償日止，按週年百
    分之5計算之利息，即無理由，應予駁回。
五、本件原告請求被告將系爭附著物無權占有原告所承租系爭土
    地如附圖編號A-B線段(即原告房屋外牆之黃色電線、電話線
    )、附圖編號C-D線段(即原告房屋2、3樓外牆之鐵皮)所示之
    部分拆除，經實測結果，因面積過小，而僅能以線段表示，
    故以1平方公尺為據計算本件訴訟標的價額。系爭土地之公
    告現值為6,300元，核定訴之聲明第1項之訴訟標的價額為6,
    300元(6,300元×1平方公尺)，再加計訴之聲明第2項損害賠
    償之訴訟標的金額394,000元，合計400,300元，經核算其裁
    判費用為4,410元，加計複丈費及建物測量費2,900元、1,60
    0元，本件訴訟費用確定為8,910元，其中5,500元(1,000元＋
    2,900元＋1,600元)應由被告負擔，爰諭知如主文第3項所示
    。至原告溢繳之裁判費12,925元，應退還之，附此敘明。
六、本件原告陳明願供擔保請准宣告假執行，就原告勝訴部分，
    經核尚無不合，爰酌定相當之擔保金准許之。至原告其餘假
    執行之聲請，因訴之駁回而失所依附，併予駁回。
七、據上論結，本件原告之訴一部有理由、一部無理由，依民事
    訴訟法第79條、第87條第1項、第389條第1項第3款，判決如
    主文。
中　　華　　民　　國　　110 　年　　5 　　月　　11　　日
                  民事庭法  官  徐世禎
以上正本係照原本作成。
對於本件判決如有不服，應於收受送達後20日內向本院提出上訴
書狀，敘述上訴之理由，上訴於臺灣高等法院，並按他造當事人
之人數附具繕本。
中　　華　　民　　國　　110 　年　　5 　　月　　11　　日
                       書記官  張雅婷